【裁判字號】    98,交聲,1153
【裁判日期】    981130
【裁判案由】    聲明異議
【裁判全文】
臺灣臺南地方法院交通事件裁定        98年度交聲字第1153號
原處分機關  交通部公路總局嘉義區監理所臺南監理站
異  議  人
即受處分人  甲○○
上列受處分人因違反道路交通管理處罰條例案件，對於交通部公
路總局嘉義區監理所臺南監理站，民國98年9月8日所為之裁決處
分（處分案號：嘉監南字第裁74-NJ0000000號），聲明異議，本
院裁定如下：
      主  文
原處分撤銷。
甲○○不罰。
      理  由
一、原處分意旨略以：異議人甲○○所有車牌號碼1976-UM號自
    用小客車（下稱系爭車輛），於民國98年4月29日6時23分許
    ，行經高雄縣橋頭鄉○○○路與筆秀路之路口處，因有闖紅
    燈之違規行為，經高雄縣警察局交通警察大隊（下稱舉發機
    關）予以製單舉發，嗣原處分機關即交通部公路總局嘉義區
    監理所臺南監理站，依道路交通管理處罰條例（下稱處罰條
    例）第53條第1項、第63條第1項第3款及違反道路交通管理
    事件統一裁罰基準表（以下簡稱基準表）之規定，裁處異議
    人罰鍰新臺幣（下同）4,500元，並加計違規點數3點等語。
二、異議意旨略以：異議人雖為系爭車輛之所有人，但其車輛平
    日均交由其子吳宜憲使用，於違規當日7時20分許，接獲高
    雄市龍華派出所告知拾獲證件，此時方知系爭車輛失竊，異
    議人之子旋向後勁派出所報案，故本件乃車輛失竊後之違規
    ，自不能將歸責於異議人，為此聲明異議，請求撤銷原處分
    。
三、按「犯罪事實應依證據認定之，無證據不得認定犯罪事實」
    ；又「不能證明被告犯罪或其行為不罰者，應諭知無罪之判
    決」，有刑事訴訟法第154條第2項、第301條第1項明文。準
    此，認定不利於被告之事實，須依積極證據，苟積極證據不
    足為不利於被告事實之認定時，即應為有利於被告之認定，
    更不必有何有利之證據；且事實之認定，應憑證據，如未能
    發現相當證據，或證據不足以證明，自不能以推測或擬制之
    方法，以為裁判基礎；而認定犯罪事實所憑證據，雖不以直
    接證據為限，間接證據亦包括在內；然而無論直接或間接證
    據，其為訴訟上之證明，須於通常一般之人均不致有所懷疑
    ，而得確信其為真實之程度者，始得據為有罪之認定，若其
    關於被告是否犯罪之證明未能達此程度，而有合理性懷疑之
    存在時，事實審法院復已就其心證上理由予以闡述，敘明其
    如何無從為有罪之確信，因而為無罪之判決，尚不得任意指
    為違法，最高法院分別著有30年上字第816號、40年台上字
    第86 號、76年台上字第4986號等判例可資參照。而依道路
    交通管理處罰條例第89條規定，法院受理有關交通事件，準
    用刑事訴訟法之規定，前開規定及判例意旨自得適用於本件
    聲明異議案件。
四、本院審查：
  (一)舉發機關以異議人所有之系爭車輛於上揭時、地闖紅燈之違
    規，而予以製單舉發，嗣原處分機關裁處罰鍰4,500元，並
    加計違規點數3點之事實，固有原處分機關嘉監南字第裁74-
    NJ0000000號裁決書及舉發機關高縣警交字第NJ0000 000號
    舉發通知單併附違規舉發照片2幀等件為證。
  (二)惟查，前揭舉發照片並無攝得異議人為駕駛人，且異議人之
    子於同日上午7時20分即至高雄市政府警察局楠梓分局後勁
    派出所之報案失竊，有高雄市政府警察局楠梓分局後勁派出
    所之報案紀錄及詢問筆錄在卷可稽，又證人即異議人之子吳
    宜憲證稱：「我於民國98年4月28日18時20分許，將自小客
    車停放在高雄市楠梓區○○○路南六巷49號之2前，停放時
    只有鎖電門鎖而已，車子有防盜器」等語（參本院卷第25頁
    ），足認系爭車輛失竊時間應在98年4月28日18時20分至同
    年月29日7時20分間。衡情異議人於98年4月29日7時50分許
    ，報案時應無從得知其有被舉發本件闖紅燈違規之情，且本
    件交通違規異議人僅被裁處罰鍰4,500元，其金額尚非鉅大
    ，異議人應無謊稱其所有上開自小客車失竊以逃避違規處罰
    ，並因此甘冒未指定犯人誣告罪刑事責任之理！綜此，異議
    人辯稱其所有上開自小客違規時間係在失竊當中，其非實際
    駕駛人等語，尚堪採信。
五、綜上所述，異議人系爭車輛於本件違規時既已失竊，且該違
    規情事顯非可歸責於異議人，此外復查無其他積極證據足資
    證明異議人有前揭闖紅燈之違規行為，揆諸前開說明，自不
    得為異議人不利之認定。原處分機關未經詳查，遽依道路交
    通管理處罰條例第53條第1項、第63條第1項及違反道路交通
    管理事件統一裁罰基準表之相關內容，裁處異議人罰鍰4,
    500元，並記違規點數3點之處分，即有未洽。異議人不服，
    聲明異議為有理由，應依法將原處分撤銷，另為異議人不罰
    之諭知，以資適法。
六、據上論斷，應依道路交通管理處罰條例第87條第2項、道路
    交通案件處理辦法第20條前段，裁定如主文。
中    華    民    國    98    年    11    月    30    日
                  交通法庭   法  官  廖建彥
以上正本證明與原本無異。
如不服本裁定應於送達後5日內向本院提出抗告狀（應附繕本）
。
                             書記官  吳揆滿
中    華    民    國    98    年    11    月    30    日


司法院資訊處製作；財團法人民間司法改革基金會備份。
